【裁判字號】    97,訴,3810
【裁判日期】    971209
【裁判案由】    違反槍砲彈藥刀械管制條例
【裁判全文】
臺灣臺中地方法院刑事判決              97年度訴字第3810號
公  訴  人  臺灣臺中地方法院檢察署檢察官
被      告  甲○○
                      2號
指定辯護人  本院公設辯護人  丙○○
上列被告因違反槍砲彈藥刀械管制條例案件，經檢察官提起公訴
（97年度偵字第13821 號），本院判決如下：
    主    文
甲○○未經許可，持有空氣槍，處有期徒刑壹年柒月，併科罰金
新臺幣拾萬元，罰金如易服勞役，以新臺幣壹仟元折算壹日。扣
案之空氣長槍壹枝（槍枝管制編號0000000000號）、瓦斯鋼瓶壹
瓶及鉛彈丸壹盒，均沒收。
    犯罪事實
一、甲○○明知空氣槍為槍砲彈藥刀械管制條例所管制之物品，
    非經中央主管機關許可，不得持有，竟基於持有空氣槍之犯
    意，於民國96年1 月間某日，透過精準國際網頁內之資訊，
    以新臺幣（下同）約15,000元之價格，向不詳姓名年籍自稱
    「鄭先生」之人，購得具殺傷力之空氣長槍1 枝（槍枝管制
    編號0000000000號）、瓦斯鋼瓶1 瓶及鉛彈丸1 盒，而未經
    許可持有上開空氣長槍，並將之放置在臺中縣潭子鄉○○村
    ○○○街41巷2 弄12號住處內。嗣於97年5 月8 日晚間8 時
    25分許，經警持本院核發之搜索票至甲○○上開住處搜索而
    查獲，並在住處房間之衣櫥內扣得甲○○所有上開具殺傷力
    之空氣長槍1 枝、瓦斯鋼瓶1 瓶及鉛彈丸1 盒，而查悉上情
    。
二、案經臺中縣警察局移送臺灣臺中地方法院檢察署檢察官偵查
    起訴。
    理    由
壹、程序方面
    按被告以外之人於審判外之言詞或書面陳述，除法律有規定
    者外，不得作為證據，刑事訴訟法第159 條固定有明文，惟
    被告以外之人於審判外之陳述，雖不符同法第159 條之1 至
    之4 規定，而經當事人於審判程序同意作為證據，法院審酌
    該言詞陳述或書面陳述作成時之情況，認為適當者，亦得為
    證據；又當事人、代理人或辯護人於法院調查證據時，知有
    第159 條第1 項不得為證據之情形，而未於言詞辯論終結前
    聲明異議者，視為有前項之同意，同法第159 條之5 亦定有
    明文。查本判決所引用下列其餘各項證據方法之證據能力，
    被告、指定辯護人及檢察官於本院準備程序時均表示無意見
    ，且於本院審理中調查證據時，知有刑事訴訟法第159 條第
    1 項不得為證據之情形，亦未於言詞辯論終結前聲明異議，
    且本院審酌該等證據作成之客觀情況均無不當，並無不宜作
    為證據之情事，依刑事訴訟法第159 條之5 之規定，認均具
    有證據能力。
貳、實體方面：
一、訊據被告固坦承有於上開時間，透過精準國際網頁內之資訊
    ，以約15,000元之價格，向不詳姓名年籍自稱「鄭先生」之
    人，購得扣案之空氣長槍1 枝、瓦斯鋼瓶1 瓶及鉛彈丸1 盒
    ，並將之放置在住處內之事實，惟矢口否認有何有何違反槍
    砲彈藥刀械管制條例之犯行，辯稱：伊買的時候並不知道有
    殺傷力，雖有試射過小鳥，但只覺得聲音比較大，威力並不
    大，在被查獲之前都不知道該空氣長槍可以用來傷人云云。
    然查：
  (一)被告於上開時間，透過精準國際網頁內之資訊，以約15,000
    元之價格，向不詳姓名年籍自稱「鄭先生」之人，未經許可
    購得扣案之空氣長槍1 枝、瓦斯鋼瓶1 瓶及鉛彈丸1 盒，並
    將之放置在住處內之事實，迭據被告於警詢、偵查中及本院
    審理時坦承不諱，並有上開空氣長槍1 枝、瓦斯鋼瓶1 瓶及
    鉛彈丸1 盒扣案可資佐證；又上開空氣長槍及鉛彈丸經送請
    內政部警察署刑事警察局鑑定結果，送鑑長槍1 枝（槍枝
    管制編號0000000000號），認係氣體動力式槍枝，以外接高
    壓鋼瓶內氣體為發射動力，經以鉛彈丸測試3 次，其中鉛彈
    丸（直徑5.5mm 、重量1.0g）最大發射速度為311 公尺/ 秒
    ，計算其動能為48焦耳，換算其單位面積動能為203 焦耳/
    平方公分。送鑑彈丸1 盒，認均係鉛彈丸。殺傷力之相關
    數據：依據司法院秘書長81.6.11 秘臺廳(二)字第06985 號函
    釋示：殺傷力的標準為在最具威力的適當距離，以彈丸可穿
    入人體皮肉層之動能為基準。又依日本科學警察之研究結果
    ，彈丸單位面積動能達20焦耳/ 平方公分，則足以穿入人體
    皮肉層，有該局97年6 月5 日刑鑑字第0970076288號槍彈鑑
    定書1 份在卷可憑（見偵查卷第6 頁），復有現場查獲照片
    6 張附卷可稽，是依前開鑑定測試結果，扣案空氣長槍之發
    射彈丸單位面積動能顯已超過足以穿入人體皮肉層之標準甚
    多，當認係具有殺傷力無訛，被告確有未經許可持有具殺傷
    力之空氣長槍犯行，洵堪認定。
  (二)雖被告以不知所購買之空氣長槍具殺傷力云云置辯，惟被告
    於警詢時供稱：自稱「鄭先生」之人有說要伊不要把空氣長
    槍帶出去，怕別人會嚇到，伊有持該把空氣長槍射過小鳥，
    小鳥會掉下來，伊覺得槍枝威力不錯，準度也夠等語（見警
    卷第3 頁），則上開空氣長槍既可用來作為打小鳥之用，被
    告當知所購買之空氣長槍具備殺傷力無疑，且衡情倘若被告
    所購買之空氣長槍係屬合法之槍枝，又何須害怕將之攜帶外
    出，並以遠逾一般模型玩具槍之價格購買，是被告前開不知
    有殺傷力之所辯，要屬卸責之詞，不足採信。本案事證明確
    ，被告犯行堪以認定，應予依法論科。
二、核被告甲○○所為，係犯槍砲彈藥刀械管制條例第8 條第4
    項之未經許可，持有空氣槍罪。再按刑法第59條規定犯罪情
    狀可憫恕者，得酌量減輕其刑，為法院得自由裁量之事項，
    雖然法院為裁量減輕時，並非漫無限制，以被告犯罪情狀客
    觀上足以引起社會上一般人之同情，始足當之（最高法院81
    年度台上字第865 號判決參照），審酌本件被告未經許可，
    持有空氣槍犯行僅持有空氣長槍1 枝（含瓦斯鋼瓶1 瓶及鉛
    彈丸1 盒），再被告未持之另犯其他犯行，實害危險不大，
    且其已婚，現任職立承工業社，有被告提出之工作證明1 紙
    在卷可稽（見本院卷第23頁），有正當職業，且前未有任何
    犯罪前科紀錄，有臺灣高等法院被告前案紀錄表1 份在卷可
    參，素行尚稱良好，其持有空氣長槍之動機係好奇，與持有
    制式或改造手槍而持之犯案者，危害社會治安之程度自有不
    同，衡之槍砲彈藥刀械管制條例第8 條第4 項之法定刑為「
    3 年以上10年以下有期徒刑，併科新臺幣700 萬元以下罰金
    」，倘科以被告該法定最低之刑，被告將入囹圄時間長達3
    年，工作、人際關係因之有污點，家庭亦因之破裂，實與其
    犯本案對社會所造成之危害，比例並不相當，綜上所認，科
    以法定最低刑度，尚嫌過重，情輕法重，其情狀尚堪憫恕，
    依刑法第59條之規定，酌量減輕被告之刑。爰審酌被告明知
    槍枝對社會治安之危害重大，為法律所嚴加取締，竟仍購買
    後加以持有，助長槍枝之流動，其行為對社會安全威脅不輕
    ，惟念其前未有犯罪前科紀錄，因好奇而持有上開空氣長槍
    ，且尚未有持上開空氣長槍進而犯罪之行為等一切情狀，量
    處如主文所示之刑，並就併科罰金部分諭知易服勞役之折算
    標準，以資懲儆。扣案具殺傷力之空氣長槍1枝（槍枝管制
    編號0000000000）及瓦斯鋼瓶1瓶，其中鋼瓶為空氣長槍之
    發射動力，係屬從物，是上開空氣長槍1枝及瓦斯鋼瓶1瓶，
    均係被告持有之違禁物，爰依刑法第38條第1項第1款規定宣
    告沒收；另扣案之鉛彈丸1盒，係被告所有且供持有上開空
    氣長槍所用之物，業據被告供承在卷，爰依同法第38條第1
    項第2款之規定，併予宣告沒收。
據上論斷，應依刑事訴訟法第299 條第1 項前段，槍砲彈藥刀械
管制條例第8 條第4 項，刑法第11條前段、第59條、第42條第3
項、第38條第1 項第1 款、第2 款，判決如主文。
本案經檢察官乙○○到庭執行職務。
中    華    民    國    97    年    12    月    9     日
                  刑事第十庭    審判長法  官  黃家慧
                                      法  官  黃賢婷
                                      法  官  陳玉聰
以上正本證明與原本無異。
如不服本判決，應於收受送達後10日內向本院提出上訴書狀（應
敘述具體理由並附繕本）。
上訴書狀如未敘述理由，應於上訴期間屆滿後20日內補提理由書
於本院。
                                      書記官  吳彩華
中    華    民    國    97    年    12    月    9     日
附錄本判決論罪科刑之法條：
槍砲彈藥刀械管制條例第8條
未經許可，製造、販賣或運輸鋼筆槍、瓦斯槍、麻醉槍、獵槍、
空氣槍或第4條第1項第1款所定其他可發射金屬或子彈具有殺傷
力之各式槍砲者，處無期徒刑或5年以上有期徒刑，併科新臺幣1
千萬元以下罰金。
未經許可，轉讓、出租或出借前項所列槍枝者，處5年以上有期
徒刑，併科新臺幣1千萬元以下罰金。
意圖供自己或他人犯罪之用，而犯前二項之罪者，處無期徒刑或
7年以上有期徒刑，併科新臺幣1千萬元以下罰金。
未經許可，持有、寄藏或意圖販賣而陳列第1項所列槍枝者，處3
年以上10年以下有期徒刑，併科新臺幣700萬元以下罰金。
第1項至第3項之未遂犯罰之。


司法院資訊處製作；財團法人民間司法改革基金會備份。
